臺灣高等法院刑事判決
111年度上訴字第197號
上  訴  人  
即  被  告  高○○

選任辯護人  林威伯律師(法扶律師)          
上列上訴人即被告因家暴傷害等案件，不服臺灣新北地方法院11
0年度訴字第382號，中華民國110年11月3日第一審判決（起訴案
號：臺灣新北地方檢察署109年度偵字第39289號），提起上訴，
本院判決如下：
    主  文
上訴駁回。
    事  實
一、高○○為乙○○之叔叔，2人同住於新北市○○區○○路00巷00號0 
    樓，具家庭暴力防治法第3 條第2 款、第4 款之家庭成員關
    係，高○○因不滿乙○○未清理房間而讓其感到不適，竟基於毀
    損之故意，於民國109年3月4日上午10時30分許進入上址住
    處內乙○○之房間，徒手將乙○○所有置於桌上、床上之物（含
    液晶電視、IPHONE手機及iwatch手錶）掃落地面，致該液晶
    電視、IPHONE手機及iwatch手錶之液晶螢幕因外力衝擊而破
    裂、故障，致使不堪使用，足以生損害於乙○○。高○○於離開
    房間後又遇經高○○之姐丙○○通知而正要前往房間查看之乙○○
    ，竟另基於傷害之犯意，徒手揮拳毆打乙○○之頭部，致乙○○
    受有頭部挫傷之傷害。
二、案經乙○○訴由臺灣新北地方檢察署檢察官偵查起訴。
    理  由
一、證據能力：按被告以外之人於審判外之言詞或書面陳述，除
    法律有規定者外，不得作為證據，刑事訴訟法第159條第1項
    固定有明文。惟按當事人、代理人或辯護人於法院調查證據
    時，知有第159條第1項不得為證據之情形，而未於言詞辯論
    終結前聲明異議者，視為有前項之同意，同法第159條之5第
    2項亦定有明文。本件當事人及辯護人對於本判決下列所引
    用之供述證據之證據能力，於本院行準備程序時均表示無意
    見而不予爭執，迄至言詞辯論終結前亦未再聲明異議，本院
    審酌上開證據資料製作時之情況，尚無違法不當及證明力明
    顯過低之情形，爰依前開規定，認均具有證據能力。又本院
    下列所引用之非供述證據（卷內之文書、物證）之證據能力
    部分，並無證據證明係公務員違背法定程序所取得，且當事
    人等於本院亦均未主張排除其證據能力，本院審酌前揭非供
    述證據並無顯不可信之情況與不得作為證據之情形，依刑事
    訴訟法第158條之4反面解釋及第159條之4之規定，應認均有
    證據能力。
二、訊據上訴人即被告高○○固坦承有於前揭時、地進入告訴人乙
    ○○房間並將告訴人置於桌上及床上之物品掃落至地面等情（
    110年度訴字第382號卷第120頁），惟矢口否認有何毀損或
    傷害犯行，辯稱：我沒有把電視機弄到地上，手機跟手錶都
    不在桌上，我完全沒有打告訴人，連碰都沒有云云。
三、經查：
　㈠被告為告訴人之叔叔，2人於109年3月間同住於新北市○○區○○
    路00巷00號0樓乙情，業據被告供述、告訴人證述明確，故2
    人間具家庭暴力防治法第3條第2款、第4款之家庭成員關係
    ，堪以認定。
　㈡證人即告訴人於偵查中證述：109年3月4日上午10時30分，在
    新北市○○區○○路00巷00號0樓，當時我與姑母丙○○在客廳聊
    天，高○○突然從後陽台跑過來客廳，先對我吼幾句話，我沒
    有聽清楚，他就去砸我的房間，我整個房間被高○○砸爛，主
    要是電視螢幕、手機螢幕、手錶遭毁損，之後我姑母去我房
    間看，我剛起身時，高○○就從我房間衝出來徒手打我的後腦
    一下，我姑母就擋在中間，高○○就繼續咆哮，後來我就報警
    等語（109年度他字第2919號卷第54頁）；於原審證述：那
    一天一早床我跟姑姑在客廳喝咖啡，我叔叔到我房間去砸我
    的房間，我才站起來要去看，他就從房間衝出來，我才站起
    來還沒走進去，他就衝出來直接往我的後腦杓揮了一拳；我
    手機螢幕左上角有小小的破裂，最邊緣的地方，是翹起來不
    叫做裂；手錶應該是重壓，裡面的液晶受損，也是邊邊有翹
    起、小小碎裂，隔幾天我就直接送修；電視機螢幕外膜沒有
    破損，是裡面的液晶，而且外膜是左下角敲到地上的地方有
    碎，因為裡面的液晶受損，卷內照片是插電後顯示的狀況等
    語（110年度訴字第382號卷第330至331、335至336、339頁
    ），核與證人丙○○於偵查中證述：當時我與乙○○在客廳看電
    視聊天，我突然聽到很大聲摔東西的聲音，我站起來到我三
    個人房間外面中間走道看一下，我探頭進去乙○○房間看，我
    看到高○○在砸乙○○的房間，我也不知道發生何事，我急忙跑
    到客廳跟乙○○說，你叔叔為何在砸你的房間，乙○○剛站起來
    還沒有走到通道，高○○就衝出來對著乙○○罵一頓，乙○○還沒
    有說話，高○○往乙○○的頭部上半身處揮了一拳，我看到高○○
    動手打人，我就從沙發上跳起來擋在他們兩人的中間，我跟
    高○○說你不可以打人，乙○○就報警了等語（109年度他字第2
    919號卷第102頁），於本院證述：那天早上大概10點多，我
    從我的房間出來坐在客廳泡了咖啡跟乙○○聊天，我就聽到家
    裡面的房間有聲響，我一聽聲音不對勁好像東西掉下來，我
    想了一下就站起來到我們三個房間前面，乙○○的房間一塌糊
    塗，我跑出來就問乙○○，為什麼你的房間被你叔叔砸了，乙
    ○○才從客廳沙發上站起來到他的房間查看，乙○○看完以後就
    走出來站在客廳大門說真的是太過份了，我也沒問他什麼，
    我就看到高○○衝出來給他一拳；我只看到房間所有東西都在
    地上，電視機爛掉也是橫躺在地上，所有東西都是一塌糊塗
    在地上，我沒有去分辨手錶、鬧鐘或什麼等情相符（110年
    度訴字第382號卷第340、341、343至344頁），依告訴人、
    證人丙○○之前揭證述，均證稱被告當天有前往砸告訴人房間
    之物品，並於客廳處毆打告訴人一拳等情。
　㈢被告雖辯稱並無毀損告訴人之電視螢幕、手機螢幕、手錶云
    云。然查，告訴人之液晶電視遭被告掃落地面，於開機後畫
    面無法正常顯示乙情，有告訴人房間電視遭被告掃落地面之
    照片、液晶電視插電後開機之照片可按（109年度他字第291
    9號卷第67至69頁、109年度審訴字第2370號卷第113、115頁
    ），是告訴人之液晶電視確遭被告毀損，堪以認定。又證人
    許展慶於原審證稱：告訴人曾請我維修蘋果手機還有手錶，
    手機、手錶都有換螢幕，我維修該手機時，那支手機外觀都
    有一些傷痕，有破掉，我這邊只有修正面的螢幕，螢幕有破
    掉，可以看得到有畫面，無法正常顯示，手錶我印象中完全
    是黑頻，沒有畫面，就是錶面有破裂，有更換螢幕，卷內「
    包膜/維修服務收件確認單」是我寫的等語明確（110年度訴
    字第382號卷第244至250頁），並有告訴人手機螢幕、iwatc
    h手錶維修費用、匯款之LINE對話紀錄、包膜/維修服務收件
    確認單、中華郵政股份有限公司110年7月13日儲字第110018
    3802號函及所附第0000000-0000000號帳戶基本資料、客戶
    歷史交易清單附卷可參（109年度他字第2919號卷第73、93
    頁、110年度訴字第382號卷第191至196頁），故告訴人之手
    機及手錶均因遭被告掃落至地面時因碰撞而發生螢幕毀損，
    亦堪認定。又液晶電視、IPHONE手機及iwatch手錶均屬電子
    產品，其液晶螢幕如遭外力撞擊，極易發生螢幕之毀損，被
    告為具正常智識之人，對此自難諉稱不知，仍將告訴人房間
    內桌上、床上之物品不分種類掃落地面，足見其主觀上有毀
    損他人物品之故意甚明。
　㈣被告雖辯稱並無毆打告訴人云云，然此部分事實業據告訴人
    、證人丙○○證述明確，已如前述，且告訴人於同日上午11時
    25分許即至新北市立聯合醫院驗傷，經診斷受有頭部挫傷（
    受傷位置標示於後腦），此有新北市立聯合醫院109年3月4
    日受理家庭暴力事件驗傷診斷書在卷可參（109年度他字第2
    919號卷第85、87頁），堪認告訴人之傷勢為被告所造成。
    至辯護人於上訴理由稱：驗傷診斷書記載受傷位置在「後腦
    杓正下方」，告訴人於刑事證據陳報狀中自稱係在「太陽穴
    偏後腦部位」，於原審審理時證稱係在「左耳後腦杓處」，
    再依秘錄器資料，告訴人於警方到達時所告知受傷部位，告
    訴人係以右手觸摸自己頸部左後方，且頭也往右側邊回答：
    「揍我的頭這樣」，顯然縱被告有出手攻擊，受傷部份應為
    人體左側，然觀告訴人之驗傷診斷書受傷部位為後腦正後方
    ，依告訴人為慣用右手之事實如果是後腦正後方，依一般正
    常習慣，應該是直接以右手往後觸摸後腦云云。經查，「後
    腦杓正下方」、「太陽穴偏後腦部位」、「左耳後腦杓處」
    3處位置並未有何明顯距離，告訴人遭被告毆打，自係依疼
    痛之處指出遭攻擊之位置，此與經診斷後確認之實際受傷位
    置，本即可能會有微小差距，又告訴人以何手指出受傷位置
    ，更與告訴人有無受傷無涉，辯護人所辯，顯無理由。
　㈤辯護人於上訴意旨雖辯稱被告於109年2月18日進行腰椎減壓
    及鋼釘固定手術，距離案發當日約二星期而已，被告當時之
    身體狀況，根本不可能出手攻擊告訴人云云。然查，被告有
    進入告訴人房間徒手將床上及桌上之物品掃落至地面等情，
    業據被告坦承不諱，被告既有力氣將告訴人房間物品掃落地
    面，足見被告當時之身體狀況並無不能為本案毀損或傷害犯
    行之情形。
　㈥辯護人復提出告訴人當日填寫之暫時保護令聲請狀上告訴人
    就「是否有任何財物毀損」，告訴人勾選「否」，及員警所
    填寫之家庭暴力通報表中記載「被害人受傷程度：未受傷」
    ，認告訴人所述不實。然查，員警所填寫之家庭暴力通報表
    中雖記載「被害人受傷程度：未受傷」（109年度審訴字第2
    370號卷第93至94頁），然員警於該家庭暴力通報表之案情
    陳述欄上亦已記載「報案人稱有被打及摔東西情事」，足認
    告訴人於員警到場時，確實有對員警稱遭被告毆打及摔東西
    乙情，而員警本非具醫療專業之人士，告訴人是否因此受有
    傷害之判斷，自應以具專業知識之醫師之判斷為準。又暫時
    保護令聲請狀上之具狀人雖有告訴人之簽名及指印，然撰狀
    人清楚記載為「警員廖佑偉」（109年度審訴字第2370號卷
    第112頁），是就「是否有任何財物毀損」，勾選「否」，
    應係警員廖佑偉代為填寫，而告訴人既已告知員警被告有摔
    東西之情事，自無從僅因員警勾選無財物損失而認定告訴人
    證述物品毀損為不實，故辯護人此部分所辯，亦無理由。
　㈦辯護人雖聲請勘驗密錄器，待證事實為：告訴人為慣用右手
    之人，依照常情，正後方受傷，應該用右手在頭腦之右邊直
    接摸過去，而不是如原審卷第147 頁所示由左邊去摸，此部
    分可以證明告訴人後腦袋正後方之傷勢與密錄器錄到告訴人
    所指其受傷之位置無關；另聲請勘驗原審卷第297 頁譯文，
    證人丙○○討論時有說自己弄翻的，此部分有勘驗之必要等語
    。經查，告訴人以左手或右手指出受傷位置，與告訴人有無
    受傷無涉，已如上述，自無勘驗密錄器之必要。至於原審卷
    第297頁由辯護人製作之譯文，即令該譯文內容屬實，依該
    內容前後文觀之，丙○○與告訴人間之對話是指如記者來時，
    被告當場不會攻擊告訴人，被告亦可說是告訴人自己弄亂房
    間，並非指案發當天是由告訴人自己弄亂房間，況被告對有
    將告訴人房間物品掃落地面一事，均已坦承不諱，經本院認
    定如前，事證業已明確，該房間顯非告訴人自行弄亂，故辯
    護人此部分聲請，亦無勘驗之必要。
　㈧綜上所述，本案事證明確，被告前揭所辯，不足採信。被告
    犯行堪以認定，應依法論科。
四、論罪：
  ㈠被告與告訴人間具家庭暴力防治法第3 條第2 款、第4 款之
    家庭成員關係，已如前述，核被告所為，係犯刑法第354條
    之毀損他人物品罪、刑法第277條第1項之傷害罪。被告所犯
    上開犯行，均屬家庭暴力防治法第2條第1款所稱之家庭暴力
    行為，而構成該法第2條第2款所稱之家庭暴力罪，因家庭暴
    力防治法對於家庭暴力罪並無科處刑罰之規定，自應依刑法
    前開之規定論處。
  ㈡被告所犯上開2罪間，犯意各別，行為互殊，應予分論併罰。
五、駁回上訴之理由：
  ㈠被告上訴意旨略以：被告並未毀損告訴人之物品，告訴人於
    案發當日聲請暫時保護令時，在是否有任何毀損財物欄勾選
    否，且證人許展慶證述與客觀物證綜合以觀，證人許展慶究
    竟有無替告訴人維修手機，不無疑問，縱使證人許展慶有替
    告訴人維修蘋果廠牌之手機及手錶螢幕，亦無從證明告訴人
    之手機螢幕及手錶螢幕毀損係因被告之行為所造成。而證人
    丙○○就告訴人之電視、手機是否毀損及損害情形，於偵查中
    證述及原審審理之證述前後不一致，況證人丙○○亦稱：乙○○
    事後沒有給我看電視跟手機是如何壞掉，但他有說東西被砸
    壞，證人丙○○究竟有無親眼看見電視機毀損之情況，誠屬有
    疑。被告於109年2月間對證人丙○○提起民事訴訟，2人間存
    有糾紛，證人丙○○自有為不利被告之不實證述之虞，可信性
    甚低。又依家庭暴力通報表記載「被害人受傷程度：未受傷
    」，此為到場員警楊于昕向告訴人確認之結果，故縱被告有
    出手（被告否認有此行為），然告訴人第一時間是否受傷，
    實有可議。又驗傷診斷書記載受傷位置在「後腦杓正下方」
    ，然告訴人於刑事證據陳報狀中自稱係在「太陽穴偏後腦部
    位」，於原審審理時證稱係在「左耳後腦杓處」，則告訴人
    受傷之部位究竟為何處，已有疑問，再查，依秘錄器資料，
    告訴人於警方到達時所告知受傷部位，告訴人係以右手觸摸
    自己頸部左後方，且頭也往右側邊回答：「揍我的頭這樣」
    ，顯然縱被告有出手攻擊，受傷部份應為人體左側，然觀告
    訴人之驗傷診斷書受傷部位為後腦正後方，依告訴人為慣用
    右手之事實如果是後腦正後方，依一般正常習慣，應該是直
    接以右手往後觸摸後腦（即右方），並把頭往左偏以告知警
    方，故可證告訴人指稱受傷位置與實際受傷位置不同，則是
    否為告訴人所致，亦有疑義，另被告於109年2月18日進行腰
    椎減壓及鋼釘固定手術，距離案發當日約二星期而已，被告
    行動不佳，且從員警密錄器錄影畫面亦可見被告上半身多倚
    靠門框或牆壁站立之不自然動作，是告訴人當時之身體狀況
    ，根本不可能出手攻擊告訴人等語。
  ㈡原審以被告犯行事證明確，依法論罪，並以行為人之責任為
    基礎，審酌被告於本案前無犯罪科刑之紀錄，素行尚可，其
    與告訴人因家族財產繼承糾紛衍生後續多起爭訟，不思循理
    性方式溝通生活習慣差異，竟恣意毀損告訴人之財物並毆打
    告訴人成傷，所為顯有非是，應予非難；兼衡其犯罪之動機
    、目的、手段，本案所毀損之電視機、手機及手錶之價值；
    並參酌告訴人所受傷勢尚屬輕微，及被告於本院中自陳大學
    畢業、未婚、現以線上就學方式就讀美國大學碩士學分班、
    另兼職網路翻譯、經濟狀況拮据之智識程度及家庭生活狀況
    ，其犯後否認犯行之態度等一切情狀，分別量處被告拘役30
    日、30日，應執行拘役50日，如易科罰金，以新臺幣1000元
    折算壹日。經核其認事用法均無違誤，量刑已基於刑罰目的
    性之考量、刑事政策之取向以及行為人刑罰感應力之衡量等
    因素而為刑之量定，並未逾越法定刑度，亦無違背公平正義
    之精神，客觀上不生量刑失衡之裁量權濫用，亦屬允當，應
    予維持。
  ㈢被告及其辯護人仍執前詞，否認犯行，提起上訴，惟均業據
    本院逐一論駁說明如前，被告上訴為無理由，應予駁回。
據上論斷，應依刑事訴訟法第368條，判決如主文。
本案經檢察官何克凡提起公訴，檢察官劉俊杰到庭執行職務。
中　　華　　民　　國　　111 　年　　5 　　月　　19　　日
                  刑事第十六庭  審判長法　官 劉嶽承
                                      法　官 廖紋妤
                                      法　官 王耀興
以上正本證明與原本無異。
傷害罪部分如不服本判決，應於收受送達後20日內向本院提出上
訴書狀，其未敘述上訴之理由者並得於提起上訴後20日內向本院
補提理由書（均須按他造當事人之人數附繕本）「切勿逕送上級
法院」。
其餘不得上訴。
                                      書記官 蘇佳賢
中　　華　　民　　國　　111 　年　　5 　　月　　19　　日
附錄：本案論罪科刑法條全文
中華民國刑法第277條
傷害人之身體或健康者，處5 年以下有期徒刑、拘役或50萬元以
下罰金。
犯前項之罪，因而致人於死者，處無期徒刑或7 年以上有期徒刑
；致重傷者，處3 年以上10年以下有期徒刑。
中華民國刑法第354條
毀棄、損壞前二條以外之他人之物或致令不堪用，足以生損害於
公眾或他人者，處 2 年以下有期徒刑、拘役或 1 萬 5 千元以
下罰金。